臺北高等行政法院判決
　　　　　　　　　　　　　93年度訴字第00242號
　　　　　　　　　　　　　94.
原　　　告　甲○○
被　　　告　財政部臺灣省北區國稅局
代　表　人　許虞哲（局長）
訴訟代理人　乙○○
上列當事人間因綜合所得稅事件，原告不服財政部中華民國92年
12月5日台財訴字第0920060124號訴願決定，提起行政訴訟。本
院判決如下：
　　主  文
原告之訴駁回。
訴訟費用由原告負擔。
　　事  實
一、事實概要：原告辦理89年度綜合所得稅結算申報，涉嫌漏報
    營利、利息等所得計新台幣（下同）2,838,014元，漏繳所
    得稅額1,463,270元，案經被告查得，審理違章成立，乃核
    定補徵稅額1,463,270元，另按所漏稅額1,463,270元處0.2
    倍之罰鍰292,600元（計至百元止）。原告不服罰鍰處分，
    申請復查，未獲變更，提起訴願亦經決定駁回後，遂提起本
    件行政訴訟。
二、兩造聲明：
　　(一)原告聲明：訴願決定、復查決定及原處分均撤銷。
　　(二)被告聲明：駁回原告之訴。
三、兩造之爭點：原告漏報所得，有無可歸責事由？
　　(一)原告主張之理由：
      1.原告於92年10月2日所列述之申覆理由，其中提及稅務
        人員亦涉誤失部分，財政部國稅局於92年12月5日之訴
        願決定書中隻字不提，僅一再重複：『…不以出於故意
        為必要，仍須以過失為其責任條件……行為人不能舉證
        證明自己無過失時，即應受處罰。』值此政府正方倡知
        識經濟，事事講求：服務、創新、效率的行政革新時代
        ，原告除了看到與深深的感受到：稅務官僚體系堅持主
        見，層層相護的官僚風習，直接以快速的適案處理模式
        ，統一來評斷每一個情況都不同的個案外，實在見不到
        更感受不到，政府官員體恤民情的任何詞語與舉措。
      2.原告歷年之報稅資料皆完整無誤。原告不採微罪不舉告
        誡即可，見諸原告已盡可能的希望正確，而專程親赴稅
        捐單位與承辦人員逐筆核對，所做的報稅前所有的努力
        ，視若無睹，所做申覆亦充耳不聞。法庭尚且要聽被告
        敘述犯錯緣由，衡酌是否為故意、累犯、慣犯從而量其
        刑度輕重。身為歷年均為優良納稅義務人的原告，對此
        等只知墨守成規、不體民情：「…只要你漏報稅額達一
        定金額，我就依照內規慣例，一視同仁的依以往比率罰
        你，管你提什麼理由或是不是累犯，我一概照罰，且照
        最初裁定的數額來罰。」這種裁量觀念與標準，原告決
        難心服。
      3.原告一接到補稅通知，即在期限前將之應補稅額補足。
        又歷次申覆，均係在接到裁定書後之最短期間內，放下
        工作專程撥冗再撰申辯書即時提出答辯。而非在訴願裁
        定書規定之最後時限（2個月）內緩緩提出，以蓄意延
        長訴願期間，足證原告為奉公守法之良善國民。對財政
        部所有歷次申訴中，只知站在其執行職務的個人立場，
        完全不考量原告所提各節，更跳過不提同僚之承辦人員
        所可能誤犯的疏失，一昧裁罰且堅持最初額度，原告決
        難心服。
　　(二)被告主張之理由：
      1.本件原告辦理89年度綜合所得稅結算申報案，漏報營利
        、利息等所得計2,838,014元，漏繳所得稅額1,463,270
        元，違反所得稅法第71條第1項規定，案經被告所屬淡
        水稽徵所查得，除依法核定補徵應納稅額1,463,270元
        外，並依同法第110條第1項規定，處以2倍以下之罰鍰
        292,600元，依前揭規定，原核並無不合，請予維持。
      2.至原告主張其89年度確有該項所得，然造成此次漏報事
        宜，並非本人刻意漏報所致，故請予以免罰乙節，按「
        人民違反法律上之義務，而應受行政罰之行為，法律無
        特別規定時，雖不以出於故意為必要，仍須以過失為其
        責任條件。但應受行政罰之行為，僅須違反禁止規定或
        作為義務，而不以發生損害或危險為其要件者，推定為
        有過失，於行為人不能舉證證明自己無過失時，即應受
        處罰。」為司法院大法官釋字第275號解釋在案。本案
        原告主張沒收到漏報之扣繳憑單，導致造成此次漏報的
        情況，非本人之所願，其主張顯不足採，本件原告縱非
        故意，亦難謂無過失，原核定裁處之罰鍰，並無不合。
　　理  由
一、本件原告起訴時，被告之代表人為林吉昌，嗣於訴訟中變更
    為許虞哲，茲據新任代表人具狀聲明承受訴訟，核無不合，
    應予准許。
二、按「納稅義務人已依本法規定辦理結算申報，但對依本法規
    定應申報課稅之所得額有漏報或短報情事者，處以所漏稅額
    兩倍以下之罰鍰。」所得稅法第110條第1項定有明文。次按
    「人民違反法律上之義務而應受行政罰之行為，法律無特別
    規定時，雖不以出於故意為必要，仍須以過失為其責任條件
    。但應受行政罰之行為，僅須違反禁止規定或作為義務，而
    不以發生損害或危險為其要件者，推定為有過失，於行為人
    不能舉證證明自己無過失時，即應受處罰。」亦經大法官釋
    字釋字第275號解釋闡明在案。
三、經查，原告辦理89年度綜合所得稅結算申報，因漏報營利及
    利息等所得計2,838,014元，而漏繳所得稅額1,463,270元等
    情，有原告89年度綜合所得稅申報書及核定通知書附原處分
    卷可證，並為原告所不爭，自堪信為真實。故被告審認原告
    告漏報所得，乃按其所漏稅額處0.2倍之罰鍰292,600元（計
    至百元止），揆諸首揭規定，並無不合。又綜合所得稅採結
    算申報制，原告既有前開營利及利息等所得，即應依法辦理
    申報，不因是否收到所得扣繳憑單有異，且納稅義務人向稅
    捐稽徵機關查詢之所得資料，亦僅為申報綜合所得稅時之參
    考，納稅義務人如有其他所得資料，仍應依法申報，原告違
    反申報前開所得之作為義務，縱非故意，亦難謂無過失，而
    其復未能舉證證明自己無過失，即應受處罰，原告執稱其因
    未收到扣繳憑單而未申報，並非故意漏報所得，應予免罰云
    云，核不足採。
四、綜上所述，被告以原告漏報所得，依前揭所得稅法第110條
    第1項規定，按其所漏稅額裁處0.2倍之罰鍰292,600元，並
    無違誤，復查、訴願決定遞予維持，俱無不合，原告仍執前
    詞及個人主觀之見解，訴請撤銷原罰鍰處分與訴願決定，為
    無理由，應予駁回。
據上論結，本件原告之訴為無理由，爰依行政訴訟法第98條第3
項前段，判決如主文。
中　　華　　民　　國　　94　　年　 　3　　月　　2　　 日
                       第四庭審判長法  官　徐瑞晃
                                   法  官　吳慧娟
                                   法  官　蕭惠芳
上為正本係照原本作成。
如不服本判決，應於送達後20日內，向本院提出上訴狀並表明上
訴理由，如於本判決宣示後送達前提起上訴者，應於判決送達後
20日內補提上訴理由書（須按他造人數附繕本）。
中　　華　　民　　國　　94　　年　 　3　　月　　2　　 日
            　　　　　　   　　　　書記官  李淑貞
